臺灣高等法院民事裁定　　　　　　　　　96年度抗字第1191號
抗　告　人　台北市醫師公會
法定代理人　甲○○
代　理　人　徐景星律師
　　　　　　鄭智元律師
相　對　人　乙○○
代　理　人　張世興律師
複　代理人　林宏政律師
上列當事人因假處分事件，抗告人對於中華民國95年9月11日臺
灣臺北地方法院96年度全字第42號裁定提起抗告，本院裁定如下
：
    主  文
原裁定廢棄。
相對人以新臺幣壹佰陸拾伍萬元為抗告人供擔保後，於相對人對
抗告人提起確認常務監事委任關係存在訴訟確定前，相對人得繼
續行使抗告人第十四屆常務監事之職權，且抗告人不得補選第十
四屆常務監事。
聲請及抗告訴訟費用由抗告人負擔。
    理  由
一、按於爭執之法律關係，為防止發生重大之損害或避免急迫之
    危險或有其他相類之情形而有必要時，得聲請為定暫時狀態
    之處分。前項裁定，以其本案訴訟能確定該爭執之法律關係
    者為限，民事訴訟法第538條第1項、第2項定有明文。所謂
    爭執之法律關係，有定暫時狀態之必要者，係指因避免重大
    之損害或防急迫之危險等情事，有就爭執之法律關係，定暫
    時狀態之必要者而言，不問其為財產的或非財產的法律關係
    ，亦無論其本案請求為給付之訴、確認之訴或形成之訴，均
    有其適用，權利人可依假處分所定之暫時狀態實現其權利，
    義務人亦應暫時容忍現狀存續之義務。又定暫時狀態之處分
    為保全程序非確定私權之訴訟程序，債權人起訴主張之實體
    上理由是否正當，所主張之債權能否成立或確實存在，除已
    有確定裁判不認債權人之權利外，則非定暫時狀態之處分裁
    判中所能審究。
二、相對人於原法院聲請意旨略以：相對人曾任抗告人第十一屆
    理事長，於民國94年10月17日並經選舉當選為抗告人第十四
    屆常務監事。抗告人於96年4月10日下午6時召開第十四屆第
    三次臨時監事會（以下稱系爭監事會）時，計有相對人及案
    外人劉秀雯、王佳文、許自齊、林泉育、丁○○等6位監事
    出席，已達法定人數討論案，當會議進行至第二案後，訴外
    人林泉育監事先行離席。嗣討論事項全部進行完畢後，相對
    人即宣佈散會，相對人、其餘監事及列席人亦均陸續離開現
    場，無從開會。詎事後抗告人竟製作不實之會議紀錄，佯稱
    相對人請辭常務監事職務已經監事會決議通過，呈請主管機
    關核備。相對人獲悉此事後即向主管機關聲明異議，主管機
    關雖曾要求抗告人查明，事後卻僅憑抗告人之片面解釋，同
    意核備會議記錄上相對人請辭常務監事案，並要求抗告人補
    選常務監事。茲相對人已對抗告人提起確認常務監事委任關
    係存在訴訟（以下簡稱系爭委任訴訟），惟因抗告人偽造不
    實之系爭監事會會議紀錄，矇騙主管機關同意核備，致使相
    對人無法擔任抗告人之常務監事職務，自屬對於相對人常務
    監事身分有重大損害，且對相對人有任期限制之常務監事身
    分及職權行使等有重大損害或急迫之危險，業據提出抗告人
    第十四屆常務監事之當選證書、第十四屆臨時監事會會議紀
    錄、抗告人96年4月16日北市醫會字第069號函、台北市政府
    社會局96年4月23日北市社一字第09634679800號函、台北市
    政府社會局96年5月10日北市社一字第09635312100號函、台
    北市政府社會局96年5月30日北市社一字第09636065200號函
    、丁○○及丙○○監事證明書、民事訴訟起訴狀、抗告人章
    程乙份為證（以下簡稱證物等），並陳明願供擔保以補釋明
    ，依民事訴訟法第538條第1項規定，聲請裁定於相對人對抗
    告人提起系爭委任訴訟確定前，相對人得繼續行使抗告人第
    14屆常務監事之職權，且抗告人不得補選第14屆常務監事。
三、查，相對人主張抗告人製作不實之系爭監事會議紀錄，記載
    相對人請辭第十四屆常務監事已經決議通過，業據提出前揭
    證物等以為釋明。抗告人雖否認系爭監事會議紀錄有記載不
    實之情事，亦提出臺灣臺北地方法院檢察署96年度偵字第16
    884號不起訴處分書、會議規範為證 (見本院卷第78頁、第
    83頁至第84頁)，惟相對人所主張之實體上理由是否正當，
    所主張之債權能否確實存在，除已有確定裁判不認相對人之
    權利外，非本件定暫時狀態之處分裁判中所能審究。則就系
    爭監事會議紀錄是否真實所引發相對人是否仍受任為抗告人
    常務監事職務之法律關係顯有爭執，且相對人已於96年6月
    11日向原法院提起系爭委任訴訟，有民事訴訟起訴狀在卷可
    參 (見原法院卷第25頁）。又本件抗告人已因相對人請辭十
    四屆常務監事，其職缺改選由王佳文監事繼任，並報請台北
    市政府社會局96年5月10日北市社一字第19635315100號函准
    予備查在案，茲第十四屆常務監事任期至97年10月16日止，
    有系爭會議紀錄在卷可證（見原法院卷第16頁），則就兩造
    爭執之十四屆常務監事職務之任期，距本院為裁定時僅10月
    餘之時間，倘待相對人提起之前揭系爭委任訴訟至第三審判
    決確定止，依各級法院辦案期限實施要點第2點第2、7、8款
    規定民事審判辦案期限第一審為1年4個月、第二審為2年、
    第三審為1年, 合計3年4個月後，縱相對人嗣後獲勝訴判決
    確定，亦無從行使系爭常務監事職務，故相對人就前揭爭執
    之法律關係，為防止此急迫危險，既已盡相當之釋明，其聲
    請於系爭委任訴訟確定前得繼續行使抗告人第14屆常務監事
    之職權，且抗告人不得補選第14屆常務監事，應予准許。
四、又法院定擔保金額而為准假處分之裁定者，該項擔保係備供
    債務人因假處分所受損害之賠償，民事訴訟法第533條準用
    第526條第2項、第531條定有明文，其數額應依標的物受假
    處分後，債務人不能利用或處分該標的物所受之損害額，或
    因供擔保所受之損害額定之，非以標的物之價值為准假處分
    依據 (最高法院63年台抗字第142號判例意旨參照）。此假
    處分規定，於定暫時狀態之處分準用之，同法第538條之4亦
    有明定。本件准定暫時狀態之處分，相對人應供擔保之金額
    為何？揆諸前開說明，即應依抗告人因定暫時狀態處分所受
    之損害額定之。而本件依抗告人陳明其因本件定暫時狀態處
    分所受之損害為相對人繼續行使職權可審核動支之經費，計
    ：抗告人會員有7,800人，會員每月繳交新台幣（下同）500
    元，則相對人繼續擔任常務監事一年半之會費收入共計70,2
    00,000元，而抗告人目前提撥會務發展基金約38,500,000元
    ，退撫基金約3,500,000元，會員福利基金約8,000,000元，
    醫療發展基金約9,000,000元，會員互助金約40,000,000元
    ，共計99, 000,000元，且其造成繼任之王佳文監事重大損
    害云云（見本院卷第120頁）。惟查，抗告人之監事為無給
    職，且抗告人監事會之職權為(一)監察理事會工作之執行。(二)
    審核年度決算。(三)參與年度預算。(四)選舉或罷免常務監事。
    (五)議決監事或常務監事之辭職。(六)其他應監察事項。常務監
    事之職權為(一)召集監事會。(二)監察常日常會務。抗告人章程
    第22條、24條、第26條定有明文，有該章程在卷可憑（見原
    法院第28頁、第29頁）。即抗告人之監事僅監督、審核理事
    會工作執行等，並不直接參與會務之執行，而無從直接動支
    前揭經費至明。是倘本件定暫時狀態之處分令相對人繼續行
    使常務監事職權，可能造成抗告人受有之損害，至多係相對
    人怠於執行職務不召集監事會、不監督理事會務之執行，此
    亦經抗告人陳明在卷（見本院卷第120頁至第121頁），不會
    如抗告人陳明受有如上開經費無可動支之損害。至抗告人常
    務監事職缺雖選任王佳文繼任，有系爭會議紀錄在卷可憑（
    見原法院卷第16頁反面），王佳文因本件定暫時狀態之處分
    後，固不能行使常務監事之職權，亦係相對人確實辭任後所
    受反射利益之損害而已，其亦不得謂為抗告人因本件定暫時
    狀態處分所受之損害。乃本院依抗告人陳明其因本件定暫時
    狀態處分令相對人繼續行使常務監事職權時，相對人因怠於
    執行職務不為召集監事會、不為監督理事會務之執行等致其
    所受之損害，認其顯不能核定，爰類推民事訴訟法77條之12
    規定依同法第466條所定不得上訴第三審之最高利益額數加
    十分之一，酌定擔保金額為1,650,000元為適當。原審僅依
    相對人陳明抗告人95年度實際可動支之經費約為3,300,000
    元，據以定擔保金額為1,100,000元，尚有未洽，抗告意旨
    雖未指摘及此，惟原裁定既有可議，且此項擔保金之核定為
    准予假處分之前題，二者不可分割，是其裁定即屬全部無以
    維持。爰由本院廢棄改判如主文第一、二項所示。
五、據上論結，本件抗告為有理由，爰裁定如主文。
中　　華　　民　　國　　96　　年　　12　　月　　18　　日
                    民事第十一庭
                        審判長法　官  鄭雅萍
                        　    法　官　詹文馨
                              法　官　蘇芹英
正本係照原本作成。
本裁定除以適用法規顯有錯誤為理由，並經本院許可外，不得再
抗告。如提起再抗告，應於收受後10日內委任律師為訴訟代理人
向本院提出再抗告狀。並繳納再抗告費新台幣１千元。
中　　華　　民　　國　　96　　年　　12　　月　　19　　日
　　　　　　　　　　　　　　　書記官  林初枝
